臺灣彰化地方法院刑事判決　　　　　　　96年度易字第1429號
公　訴　人　臺灣彰化地方法院檢察署檢察官
被　　　告　甲○○
　　　　　　　　　　弄39-4.
上列被告因違反家庭暴力防治法之傷害案件，經檢察官提起公訴
（96年度偵字第7863號），本院判決如下：
    主    文
甲○○傷害人之身體，處拘役拾日，如易科罰金，以新臺幣壹
仟元折算壹日；減為拘役拾伍日，如易科罰金，以新臺幣壹仟元
折算壹日。
    事    實
一、甲○○與溫玲玉係夫妻關係，2 人間具有家庭暴力防治法第
    3 條第1 款所定之家庭成員關係。甲○○於民國96年3 月16
    日下午1 時10分許，前往溫玲玉位於彰化縣彰化市○○路97
    巷40號租屋處之2 樓房間，詢問溫玲玉關於原任職臺灣化學
    公司（下稱臺化公司）之溫玲玉母親過世後，臺化公司給予
    之喪葬費用即發票金額新臺幣（下同）205,000 元之支票後
    續處理事宜，並索要上開款項，而與溫玲玉發生爭執，且未
    經溫玲玉之同意即擅自拿取置於前址2 樓房間內梳妝臺上之
    溫玲玉所有之皮包（無竊盜之不法所有意圖），並翻動皮包
    欲取回其國民身分證，經溫玲玉要求歸還皮包，仍不予理會
    ，溫玲玉遂上前欲取回該皮包，此際，甲○○竟基於普通傷
    害之犯意，與溫玲玉發生拉扯後，復以右手掌抓住溫玲玉之
    左上臂，再以右肩部頂住溫玲玉之左上臂處，用力將溫玲玉
    摔落在地面，使溫玲玉因而背部平行落地後側翻一圈，後腦
    杓及手部碰撞地板、臉部撞擊在旁之電視櫃，受有昡暈、臉
    、頭皮及頸部挫傷等傷害。
二、案經溫玲玉訴由彰化縣警察局彰化分局報請臺灣彰化地方法
    院檢察署檢察官偵查起訴。
    理    由
一、按被告以外之人於審判外之言詞或書面陳述，除法律有規定
    者外，不得作為證據，刑事訴訟法第159 條第1 項固定有明
    文。惟被告以外之人於審判外之陳述，雖不符第159 條之 1
    至第159 條之4之 規定，而經當事人於審判程序同意作為證
    據，法院審酌該言詞陳述或書面陳述作成時之情況，認為適
    當者，亦得為證據；當事人、代理人或辯護人於法院調查證
    據時，知有第159 條第1 項不得為證據之情形，而未於言詞
    辯論終結前聲明異議者，視為有前項之同意，同法第159 條
    之5 定有明文。查本案於本院準備程序及審理時，檢察官及
    被告甲○○就本院下列所引被告以外之人於審判外之言詞或
    書面陳述均明示同意作為證據，且迄至本院審理調查證據時
    亦未爭執上開證據之證據能力，本院審酌該等言詞陳述或書
    面陳述作成時之情況，並無非法取得等不適當之情形，且經
    本院於審判期日依法進行證據之調查、辯論，被告於訴訟上
    之程序權，已受保障，依刑事訴訟法第159 條之5 之規定，
    具有證據能力。
二、訊據被告甲○○固坦承伊於96年3 月16日下午1 時10分許，
    前往告訴人溫玲玉位於彰化縣彰化市○○路97巷40號租屋處
    之2 樓房間，並與告訴人溫玲玉發生衝突及拉扯，惟矢口否
    認有何傷害告訴人溫玲玉之犯行，辯稱：當天伊係欲帶大女
    兒外出，且欲拿回本身之身分證始會前往告訴人上址租屋處
    ，伊並未碰觸告訴人之身體，係告訴人與伊搶奪伊之身分證
    ，雙方始會方生拉扯，嗣後告訴人於搶取之間，站立不穩始
    自行跌倒，伊雖然很氣，但並無傷害之意思，否則直接出手
    毆打告訴人即可云云。惟查：
（一）上揭事實，業據證人即告訴人溫玲玉於偵訊中證稱：96年
      3 月16日下午1 時10分許，有與被告發生衝突，因被告拿
      取告訴人之皮包，告訴人欲搶回來，被告便突然將告訴人
      摔出去，被告當天前來告訴人上址租屋處，是要向告訴人
      拿錢，告訴人被拋摔出去後，跌落在電視機前面等語（見
      臺灣彰化地方法院檢察署96年度偵字第7863號卷第10、11
      頁），於本院審理中證述：告訴人並無與被告搶身分證，
      而係與被告搶皮包，被告拉告訴人左上臂約手肘處，再用
      右肩頂住告訴人之左上臂，然後用力一拋，告訴人因此背
      部平行落地後側翻一圈，後腦杓及手部碰撞地板、臉部撞
      擊電視櫃，受有臉、頭皮及頸部挫傷等傷害，被告當天有
      問告訴人關於告訴人之母親喪葬費用205,000 元之處理情
      形，被告想拿這筆錢等語綦詳（見本院96年度易字第1429
      號卷第52-54 頁），核與證人即當天案發時在現場全程目
      睹之乙○○於偵訊時證述：因為當天告訴人要去看醫生，
      所以請我前往告訴人上址租屋處幫忙看小孩，被告直接到
      2 樓看到告訴人後，就直接將告訴人之皮包拿走，告訴人
      因此向前與被告搶奪上開皮包，不料，被告竟捉住告訴人
      之手，將告訴人拋摔出去，致告訴人跌落在地上爬不起來
      等語（見臺灣彰化地方法院檢察署96年度偵字第7863號卷
      第11、12頁），於本院審理時結證：當時被告進來的時候
      問告訴人支票處理的如何，且說是要拿身分證，但一直翻
      告訴人之皮包，告訴人因此上前與被告搶皮包，被告遂以
      右手掌抓住告訴人之左上臂，將告訴人摔到後面去，致告
      訴人跌在地上，其親眼目睹上開經過，並未因為係告訴人
      妹妹之男友，而為對告訴人有利之不實證述，被告當天問
      告訴人支票之處理情形，係為了向告訴人索討金錢等語（
      見本院96年度易字第1429號卷第49-51 頁）相符，此外，
      復有財團法人彰化基督教醫院診斷證明書、本院民事通常
      保護令各1 紙在卷可稽（見彰化縣警察局彰化分局彰警分
      偵字第0960022399號刑案偵查卷第8 頁，本院96年度易字
      第1429號卷第24頁），堪認屬實。
（二）又被告於本院審理時雖辯稱：係因其拿回身分證，並告知
      告訴人其要離開，不願再居住於上開租屋處，告訴人可能
      因此擔心其將身分證拿走後，即不會再給付生活費，乃出
      手與其搶身分證，而自行跌倒受傷云云。然查，被告於案
      發之前與告訴人已分居1 、2 個月，感情非屬良好等節，
      經被告於本院審理中陳稱明確（見本院96年度易字第1429
      號卷第55頁）；又被告拿取其身分證件，與被告是否會交
      付告訴人生活費用，2 者間依常理並無何關連性可言，是
      衡情告訴人當無搶取被告所有之身分證之理由，被告前揭
      告訴人係為搶取被告之身分證，始站立不穩而自行跌落地
      面之辯解，無足可採。復參以告訴人當時已懷孕24週，據
      證人即告訴人溫玲玉、證人乙○○於偵訊中證述在卷（見
      臺灣彰化地方法院檢察署96年度偵字第7863號卷第11、12
      頁），及酌以被告於本院審理時自陳：當時其很氣憤，與
      告訴人有激烈之衝突一語（見本院96年度易字第1429號卷
      第56頁），且告訴人所受傷害與其於本院證述被告傷害手
      段所身體所造成之傷害部位、情形相符，益徵告訴人之證
      述應非虛妄，堪可採信，況證人乙○○與被告無任何關係
      ，彼此應素無仇怨，證人乙○○當無任意設詞攀誣構陷之
      理。綜上所陳，足認被告確有如證人即告訴人溫玲玉、證
      人乙○○於本院審理時所證述之傷害行為，並使告訴人因
      此受有昡暈、臉、頭皮及頸部挫傷等傷害，被告空言否認
      犯行，洵無足採。本件事證明確，被告犯行已堪認定，應
      予依法論科。
三、按家庭暴力者，謂家庭成員間實施身體或精神上不法侵害之
    行為；又家庭暴力罪者，謂家庭成員間故意實施家庭暴力行
    為而成立其他法律所規定之犯罪，家庭暴力防治法第2 條第
    1 款、第2 款著有明文。次按家庭暴力防治法已於被告行為
    後之96年3 月28日修正公布，並自公布日施行，核與修正前
    家庭暴力防治法第2 條第1 項、第2 項之內容相同，無新舊
    法比較適用之問題，應逕行適用現行家庭暴力防治法第2 條
    第1 款、第2 款之規定。查被告甲○○為告訴人溫玲玉之丈
    夫，有全戶戶籍資料查詢結果1 份在卷可參（見本院96年度
    易字第1429號卷第11頁），屬家庭暴力防治法第3 條第1 款
    所定配偶之家庭成員。是核被告所為，係犯刑法第277 條第
    1 項之普通傷害罪，並屬家庭暴力防治法第2 條第2 款所定
    之家庭暴力罪，惟因家庭暴力防治法之上開條文並無罰則規
    定，是以此部分犯行應僅依刑法普通傷害罪之規定予以論罪
    科刑，附此敘明。爰審酌被告之素行、僅因細故即徒手拉摔
    懷孕之告訴人，及其生活狀況、智識程度、對告訴人身心所
    生危害之程度，與犯後之態度等一切情狀，量處如主文所示
    之宣告刑，並諭知易科罰金之折算標準。末中華民國96年罪
    犯減刑條例已於96年7 月16日施行，而本件被告所犯之罪係
    在96年4 月24日以前，且並無中華民國96年罪犯減刑條例所
    定不適用減刑之情形，故應依該條例第2 條第1 項第3 款、
    第7 條、第9 條之規定，就被告之宣告刑諭知減得之刑，並
    諭知易科罰金之折算標準。
據上論斷，應依刑事訴訟法第299 條第1 項前段，刑法第277 條
第1 項、第41條第1 項前段，刑法施行法第1 條之1 第1 項、第
2 項前段，中華民國96年罪犯減刑條例第2 條第1 項第3 款、第
7 條、第9 條，判決如主文。
本案經檢察官莊佳瑋到庭執行職務。
中　　華　　民　　國　　96　　年　　12　　月　　18　　日
　　　        　　刑事第八庭    審判長法　官  李雅俐
                                      法  官  唐中興
                                      法  官  林秉暉
以上正本證明與原本無異。
如不服本判決，應於判決送達後10日內，向本院提出上訴書狀，
上訴書狀應「敘述具體上訴理由」，並按他造當事人之人數附繕
本。「切勿逕送上級法院」。
告訴人或被害人對於判決如有不服具備理由請求檢察官上訴者，
其上訴期間之計算係以檢察官收受判決正本之日期為準。
中　　華　　民　　國　　96　　年　　12　　月　　25　　日
                                      書記官  梁高賓
附錄本案論罪科刑法條全文：
中華民國刑法第277條
傷害人之身體或健康者，處 3 年以下有期徒刑、拘役或 1 千元
以下罰金。
犯前項之罪因而致人於死者，處無期徒刑或 7 年以上有期徒刑；
致重傷者，處3 年以上10年以下有期徒刑。
